【裁判字號】    97,上易,1329
【裁判日期】    970602
【裁判案由】    詐欺
【裁判全文】
臺灣高等法院刑事判決                97年度上易字第1329號
上  訴  人  臺灣桃園地方法院檢察署檢察官
被      告  丙○○
上列上訴人因被告詐欺案件，不服臺灣桃園地方法院97年度易字
第236號，中華民國97年3月20日第一審判決（聲請簡易處刑案號
：臺灣桃園地方法院檢察署96年度偵字第27373號、第29253號、
第29246號），提起上訴，本院判決如下：
    主  文
原判決撤銷，發回臺灣桃園地方法院。
    理  由
一、本件檢察官聲請意旨如附件一所示。
二、原審判決如附件二所示。
三、檢察官上訴意旨如附件三所示。
四、本院查：
（一）按幫助犯係從屬於正犯而成立，以正犯已經犯罪為要件，
      故幫助犯並非其幫助行為一經完成，即成立犯罪，必其幫
      助行為或其影響力持續至正犯實施犯罪始行成立（最高法
      院96年度台非字第252號、第312號判決參照）。
（二）依上述判決說明，被告幫助犯罪成立及完成之時間，應以
      正犯即上述自稱「詐欺集團成員」之男子及其所屬詐騙集
      團成員利用其幫助行為而實施犯罪行為迄至其犯罪完成之
      時間為準。
（三）本件被告幫助犯罪完成之時間既已在95年7月1日刑法部分
      條文修正施行以後，即應一律適用修正後之刑法處斷，並
      無比較新舊法適用之問題。乃原確定判決竟將被告實施幫
      助行為之時間（即交付存摺時），誤認係被告幫助犯罪成
      立及完成之時間。
（四）關於被告所幫助之正犯詐欺取財之行為時間、被害人分別
      為：
    (一)關於本件聲請簡易處刑：發生時間係於96年9月12日、13
      日，被害人為：乙○○、王渟鈞、丁○○、甲○○四人。
    (二)關於確定判決部分：係於96年9月12日下午5時17分許、同
      日下午6時47分許、同日下午6時48分許，被害人為：林鼎
      晃、乙○○、王渟鈞三人。
（五）依上開說明，其犯罪完成之日應分別為：96年9月12日、
      13日。其第(一)、(二)案之犯罪既均已在95年7月1日刑法修正
      施行後，即應適用修正後之規定，亦無從適用修正前刑法
      第56條之規定，依連續犯論以一罪。即以上若係不同詐欺
      取財之犯罪行為，應予分論併罰。本件聲請簡易處刑與確
      定判決，被害人相同者有乙○○、王渟鈞二人。但本件聲
      請簡易處刑，關於幫助詐欺丁○○、甲○○二人部分，則
      為確定判決所無，依前開說明，似非前案確定判決既判力
      所及，則究竟詐欺集團向上開4個被害人行騙，應成立一
      罪或數罪？如應成立數罪，數罪間如何處斷？何者為前案
      判決效力所及？何者為前案判決效力所不及？凡此均有研
      求之餘地。原審遽認係前案確定判決之既判力所及，而為
      免訴之判決，尚有未洽。檢察官上訴意旨，執此指摘原判
      決不當，為有理由，為兼顧被告之審級利益，自應由本院
      將原判決撤銷，發回原法院另為適法之判決，並不經言詞
      辯論為之。
據上論斷，應依刑事訴訟法第369條第1項但書、第372條，判決
如主文。
中    華    民    國    97    年    6     月    2     日
                  刑事第一庭  審判長法  官  葉騰瑞
                                    法  官  莊明彰
                                    法  官  王炳梁
以上正本證明與原本無異。
不得上訴。
                                    書記官  廖逸柔
中    華    民    國    97    年    6    月    2    日
附件一:
臺灣桃園地方法院檢察署檢察官聲請簡易判決處刑書
                                    96年度偵字第27373號
                                    96年度偵字第29253號
                                    96年度偵字第29246號
   被      告  丙○○  男  21歲（民國○○年○○月○○日生）
                       住桃園縣龍潭鄉上林村14鄰溝東45號
                       國民身分證統一編號：Ｚ000000000號
上列被告因詐欺案件，業經偵查終結，認為宜聲請以簡易判決處
刑，茲將犯罪事實及證據並所犯法條分敘如下：
         犯罪事實
一、丙○○雖得預見提供金融機構帳戶之存摺、金融卡及密碼予
    他人使用，足以幫助他人提領獲取詐欺之犯罪所得，竟仍不
    違背其本意，基於幫助詐欺之不確定故意，於不詳時地，將
    其所有之台灣中小企業銀行龍潭分行（下稱台灣中小企銀）
    帳號00000000000號、台灣土地銀行石門分行（下稱土地銀
    行）帳號000-000000000000號帳戶之存摺、金融卡、密碼，
    提供予詐欺集團使用，而該詐欺集團所屬成員，共同基於意
    圖為自己不法所有之犯意聯絡，由某姓名年籍不詳之詐騙集
    團成員，於96年9月12日、96年9月13日，以網路購物取消分
    期付款之設定為由，致使乙○○、王渟鈞、丁○○、甲○○
    陷於錯誤，而依指示操作提款機，分別將新台幣（下同）
    59998元、29999元、29988元、15371元匯入上揭台灣中小企
    銀、土地銀行帳戶內，旋遭提領殆盡，致生損害於乙○○、
    王渟鈞、丁○○、甲○○。嗣經乙○○、王渟鈞、丁○○、
    甲○○報警循線查獲。
二、案經桃園縣政府警察局龍潭分局報告偵辦。
         證據並所犯法條
一、證據：（一）被告丙○○於警偵訊中之陳述。
          （二）被害人乙○○、王渟鈞、丁○○、甲○○於警
                詢中之陳述。
          （三）被害人所提之匯款資料。
          （四）被告台灣中小企銀、土地銀行之開戶資料及交
                易往來明細。
二、所犯法條：刑法第339條第1項、第30條之幫助詐欺罪嫌。
三、依刑事訴訟法第451條第1項聲請逕以簡易判決處刑。
    此    致
臺灣桃園地方法院
中    華    民    國    96    年    12    月    26    日
                              檢  察  官  謝  雯  璣
 本件證明與原本無異
中    華    民    國    97    年    2    月    2    日
                              書  記  官  曾  敏  娟
收受原本日期97年1月21日
參考法條：
刑法第339條第1項、第30條第1項
中華民國刑法第30條
幫助他人實行犯罪行為者，為幫助犯。雖他人不知幫助之情者，
亦同。
幫助犯之處罰，得按正犯之刑減輕之。
中華民國刑法第339條
意圖為自己或第三人不法之所有，以詐術使人將本人或第三人之
物交付者，處5年以下有期徒刑、拘役或科或併科1千元以下罰金
。
以前項方法得財產上不法之利益或使第三人得之者，亦同。
前二項之未遂犯罰之。
附記事項：
本件係依刑事訴訟法簡易程序辦理，法院簡易庭得不傳喚被告、
輔佐人、告訴人、告發人等出庭即以簡易判決處刑；被告、被害
人、告訴人等對告訴乃論案件如已達成民事和解而要撤回告訴或
對非告訴乃論案件認有受傳喚到庭陳述意見之必要時，請即另以
書狀向簡易法庭陳述或請求傳訊。
附件二：
臺灣桃園地方法院刑事判決               97年度易字第236號
公  訴  人  臺灣桃園地方法院檢察署檢察官
被      告  丙○○  男  21歲（民國○○年○○月○○日生）
                    身分證統一編號：Ｚ000000000號
                    住桃園縣龍潭鄉上林村14鄰溝東45號
上列被告因詐欺案件，經檢察官聲請簡易判決處刑（96年度偵字
第27373 號、第29253 號、第29246 號），經本院認有刑事訴訟
法第451 條之1 第4 項但書第3 款之情形，改行通常訴訟程序（
97年壢簡字第535 號），本院判決如下：
    主  文
本件免訴。
    理  由
一、聲請簡易判決處刑意旨略以：丙○○雖得預見提供金融機構
    帳戶之存摺、金融卡及密碼予他人使用，足以幫助他人提領
    獲取詐欺之犯罪所得，竟仍不違背其本意，基於幫助詐欺之
    不確定故意，於不詳時地，將其所有之台灣中小企業銀行龍
    潭分行（下稱台灣中小企銀）帳號00000000000 號、台灣土
    地銀行石門分行（下稱土地銀行）帳號000-000000000000號
    帳戶之存摺、金融卡、密碼，提供予詐欺集團使用，而該詐
    欺集團所屬成員，共同基於意圖為自己不法所有之犯意聯絡
    ，由某姓名年籍不詳之詐騙集團成員，於96年9 月12日、96
    年9 月13日，以網路購物取消分期付款之設定為由，致使乙○○、王渟鈞、丁○○、甲○○陷於錯誤，而依指示操作提
    款機，分別將新台幣（下同）59998 元、29999 元、29988
    元、15371 元匯入上揭台灣中小企銀、土地銀行帳戶內，旋
    遭提領殆盡，致生損害於乙○○、王渟鈞、丁○○、甲○○
    。嗣經乙○○、王渟鈞、丁○○、甲○○報警循線查獲，因
    認被告丙○○涉犯幫助詐欺取財罪嫌等語。
二、按訴訟法上所謂一事不再理之原則，關於實質上一罪或裁判
    上一罪，均有其適用，如其一部分犯罪事實，業經判決確定
    ，其效力當然及於全部，倘檢察官復將其他部分重行起訴，
    即應諭知免訴之判決，不得再予論科（最高法院49年臺非字
    第20號判例意旨參照）。又曾經判決確定者，應諭知免訴之
    判決；免訴之判決，得不經言詞辯論為之，刑事訴訟法第30
    2 條第1 款、第307 條分別定有明文。
三、經查：被告丙○○得預見提供金融機構帳戶之存摺、金融卡
    及密碼予他人使用，足以幫助他人提領獲取詐欺之犯罪所得
    ，竟仍不違背其本意，基於幫助詐欺之不確定故意，於不詳
    時地，將其所有之台灣中小企業銀行龍潭分行（下稱台灣中
    小企銀）帳號000-00000000000 號帳戶之存摺、金融卡及密
    碼，提供予詐欺集團使用，而該詐欺集團所屬成員，共同基
    於意圖為自己不法所有之犯意聯絡，由某姓名年籍不詳之詐
    騙集團成員，分別於96年9 月12日下午5 時17分許、同日下
    午6 時47分許、同日下午6 時48分許，各以先前之網路購物
    可協助解除分期付款之設定、轉帳設定錯誤須持提款卡取消
    戶頭轉帳約定及匯款金額因銀行疏失致按月扣款，須依指示
    操作等理由，致使林鼎晃、乙○○、王渟鈞陷於錯誤，而依
    指示操作提款機，分別將新台幣（下同）7555元、29999 元
    、29999 元（以上二次係由乙○○所匯入）、29999 元匯入
    上揭台灣中小企銀帳戶內，旋遭提領殆盡，致生損害於林鼎
    晃、乙○○及王渟鈞等事實，業經台灣桃園地方法院檢察署
    檢察官以96年偵字第27372 號聲請簡易判決處刑，嗣本院於
    96年12月27日以96年壢簡字第2713號判處有期徒刑4 月，而
    被告則於97年3 月7 日撤回上訴而確定在案，此有上開刑事
    判決正本、台灣高等法院被告前案紀錄表各1 份在卷足憑。
    而經比對上開簡易判決處刑書與本件檢察官聲請簡易判決處
    刑書所記載被告丙○○所提供之帳戶，其中台灣中小企銀帳
    號：000-00000000000 號為同一帳戶，再者，本院細繹本件
    檢察官聲請簡易判決處刑書之犯罪事實係記載被告將其所有
    之上揭銀行帳戶與另被告所申辦之台灣土地銀行石門分行帳
    號：000- 000000000000 號帳戶之存褶、提款卡及提款密碼
    ，於不詳時地，提供予某真實姓名年籍均不詳之人，核其意
    旨即難認為該二帳戶係各別分次所交付，且稽上揭經本院以
    簡易判決處刑之犯罪事實，與本件檢察官聲請以簡易判決處
    刑之犯罪事實，其中被害人乙○○、王渟鈞二人均屬重複，
    佐此各端，既無從認定該二本帳戶係被告以各別之幫助犯意
    ，而分次所交付予詐欺集團之行為，則以有利於被告之認定
    ，上揭幫助詐欺堪認屬同一行為。雖然本件遭詐欺集團所詐
    騙之被害人尚有丁○○與甲○○等二人，然被告之幫助詐欺
    既僅係一行為，核係以一幫助詐欺行為而觸犯數罪名，從而
    ，本件檢察官聲請簡易判決處刑之犯罪事實，即與本院96年
    度壢簡字第2713號判決所記載之犯罪事實，應具有想像競合
    犯之裁判上一罪關係，自為上開判決確定效力所及。本案被
    告被訴幫助詐欺部分，既曾經有罪判決確定，則依照首揭判
    例意旨及說明，爰不經言詞辯論，逕為諭知免訴之判決。
據上論斷，應依刑事訴訟法第452 條、第303 條第2 款，第307
條，判決如主文。
中    華    民    國    97    年    3     月    20    日
                  刑事第七庭  審判長法  官   蕭 世 昌
                                    法  官   劉 為 丕
                                    法  官   連 雅 婷
以上正本證明與原本無異。
如不服本判決，應於判決送達後10日內向本院提出上訴狀（應附
繕本），其未敘述上訴理由者，應於上訴期間屆滿後20日內補提
理由書狀於本院，上訴於臺灣高等法院。
                                    書記官   林 宣 宇
中    華    民    國    97    年    3     月    20    日
附件三：
臺灣桃園地方法院檢察署檢察官上訴書
                                     97年度上字第139號
  被      告  丙○○  男  21歲（民國○○年○○月○○日生）
                      住桃園縣龍潭鄉上林村14鄰溝東45號
                      國民身分證統一編號：Ｚ000000000號
上列被告因詐欺案件，經臺灣桃園地方法院於中華民國97年3月
20日為第一審判決（97年度易字第236號），本檢察官於97年4
月30日收受判決正本，認為應該提起上訴，茲敘述理由於下：
一、原審判決被告固非無見。惟查：審理事實之法院，對於案內
    一切證據，除認為不必要者外，均應詳為調查，然後基於調
    查所得之憑證以為判斷之基礎，故證據雖已調查，而尚有其
    他必要部分並未調查，仍難遽為被告有利或不利之認定，參
    照最高法院49年臺上字第873號判例。本件原審在未調查證
    據之情況下，遽認被告丙○○係「同時」交付台灣中小企業
    銀行龍潭分行及土地銀行石門分行之帳戶予詐欺集團使用，
    然本件檢察官聲請書所載，並未指明被告係同時交付上揭帳
    戶，原審若有疑慮，自應比對卷附之二帳戶交易往來明細，
    並傳訊被告到庭釐清各該實際交付帳戶之時點，則原審未盡
    調查之能事已甚明瞭，原審認定事實有上述之違法，自難認
    原判決妥適，請撤銷原判決，另為適當之判決。
二、爰依刑事訴訟法第344條第1項、第361條提起上訴，謀求救
    濟。
      此致
臺灣桃園地方法院  轉送
臺灣高等法院
中    華    民    國    97    年    5     月    6     日
                              檢  察  官  謝  雯  璣


司法院資訊處製作；財團法人民間司法改革基金會備份。
